臺灣高等法院高雄分院民事判決　九十年度上易字第二五六號
　　　上　訴　人　甲○○
　　　被上訴人　　乙○○
右當事人間損害賠償事件，上訴人對於中華民國九十年九月十三日臺灣高雄地方法院
九十年度訴字第一八三二號第一審判決提起上訴，本院判決如左：
      主      文
原判決關於命上訴人給付超過新台幣肆拾萬元及其利息部分，與該部分假執行之宣告
，暨訴訟費用（除確定部分外）之裁判，均廢棄。
前開廢棄部分，被上訴人在第一審之訴及假執行之聲請均駁回。
上訴人其餘上訴駁回。
第一、二審訴訟費用（除確定部分外）由上訴人負擔二分之一，餘由被上訴人負擔。
      事      實
甲、上訴人方面：
一、聲明：求為判決：
（一）原判決不利上訴人部分廢棄。
（二）右廢棄部分，被上訴人在第一審之訴駁回。
（三）第一審廢棄部分及二審訴訟費用由被上訴人負擔。
（四）如受不利判決，願供擔保請准免為假執行。
二、陳述：除引用與原審判決書記載相同者外，另補稱：被上訴人之傷是因被上訴人
　　主動攻擊上訴人，上訴人為了正當防衛始造成之傷勢，皆是皮肉之傷，原審判新
　　台幣（以下同）八十萬元之鉅額賠償，無異鼓勵被上訴人「繼續不斷攻擊上訴人
　　，迫使上訴人還手，其就可領取賠償」，顯難令人甘服，請駁回被上訴人之請求
　　等語。
三、證據：提出本院九十年度上易字第一一七四號與八十九年度上易字第一二九０號
    刑事判決影本各一件。
乙、被上訴人方面：
一、聲明：求為判決上訴駁回。
二、陳述：除引用與原審判決書記載相同者外，另補稱：
（一）上訴人並未提出上訴理由或具體指摘原判決如何違背法令或不當，其上訴自難
      認為有理由。
（二）上訴人有如起訴狀所述之傷害犯行，其涉嫌違反家庭暴力防治法之規定，業經
      鈞院九十年度上易字第一三０四號判決確定，本案上訴人八十九年十一月十七
      日上午八時許以拖把毆打（以拖把柄猛刺眼睛，意圖使之失明），被上訴人致
      左眼睛腫脹瘀青，被上訴人眼睛腫脹幾近失明，手段殘忍，已無結髮之情，令
      人怵目驚心，被上訴人遭慣行毆打後罹患情緒低、失眠之憂鬱症，亦有榮民總
      醫院診斷書可証，參照上訴人猶書立「即使當乞丐，我也不要你」「這是你罪
      有應得，你要認了」此有上訴人親筆之紙條可証，足証上訴人為傷害被上訴人
      至深且鉅，上訴人不知衷心懺悔前愆，有恃而無恐，令人概嘆，原審判決就被
      上訴人之請求打八折尚不足以撫平所受創傷，上訴人猶砌詞對之提起上訴，自
      難認為有理由。
三、證據：提出本院九十年度上易字第一三０四號刑事判決影本一件、照片一張、榮
    民醫院診斷證明書影本一紙、紙條影本二張。
丙、本院依職權函調臺灣高雄地方法院八十九年度易字第三七七六號刑事案卷及臺灣
    高雄地方法院檢察署八十九年度偵字第一五四七二號、二一七七六號、二七七四
    六號偵查卷與所附警卷，並影印附卷。
      理      由
一、本件被上訴人主張：兩造為夫妻，上訴人因於民國八十八年四月二十四日、十月
    三十一日、十二月二十一日，連續在兩造住處，實施暴力行為毆打被上訴人成傷
    ，經原法院於八十九年四月二十八日以八十九年度家護字第一七七號核發民事通
    常保護令，裁定上訴人不得對被上訴人實施身體或精神上不法侵害之行為。詎上
    訴人竟仍先後於(一)八十九年六月二十一日晚上十二時許，在上開住所徒手毆打被
    上訴人，致其受有前胸抓痕、右背部瘀腫、右手前臂瘀腫、雙膝雙小腿瘀腫等傷
    害(二)八十九年七月十日零時三十分許，在上開處所徒手毆打被上訴人，致其受有
    右手挫傷及撕裂傷等傷害，(三)八十九年八月十日早上七時許，在上開住所徒手毆
    打被上訴人，致其受有右手肘、右手部瘀腫、左前臂瘀腫、左背部瘀腫，(四)八十
    九年九月二十一日晚間七時十分許、在上開住所持磚頭丟擲被上訴人，致其受有
    右手肘瘀腫及右手肘、前臂瘀腫等傷害。(五)並另於八十九年十月二十九日凌晨一
    時許，在上開住所徒手毆打被上訴人，致其受有頭部及背部挫傷；(六)於八十九年
    十一月九日晚間六時四十五分在上開住所徒手毆打被上訴人，致受有右手第二指
    擦傷、右膝瘀青、右腹部挫傷、右小腿瘀青等傷害，(七)於八十九年十一月十七日
    上午八時許，在上開住所持拖把毆打被上訴人，致其受有左眼眶腫脹瘀青、右上
    臂疼痛等傷害。上訴人上開故意不法侵害被上訴人身體權，致被上訴人受有上開
    之傷害，令被上訴人精神上受到無比之痛苦，是依民法第一百九十五條第一項規
    定，請求上訴人賠償八十萬元，及自起訴狀繕本送達翌日起至清償日止，按年息
    百分之五計算之遲延利息等情。（按原判決駁回被上訴人其餘請求部分未據聲明
    不服）。
二、上訴人則以：被上訴人之傷是因被上訴人主動攻擊上訴人，上訴人為了正當防衛
　　始造成之傷勢；而被上訴人於同一時期，亦數度向上訴人施暴而被判刑，上訴人
　　亦另案向被上訴人請求一百萬元之損害賠償，可與本案被上訴人之請求扺銷之等
　　語置辯。
三、查被上訴人主張前開上訴人故意不法侵害被上訴人身體而分別受有上開之傷害之
    事實，已據提出本院九十年度上易字第一三０四號刑事判決影本一件、照片一張
    、榮民醫院診斷證明書影本一紙等為證，並有本院函調原法院八十九年度易字第
    三七七六號上訴人違反家庭暴力防治法案刑事卷及臺灣高雄地方法院檢察署八十
    九年度偵字第一五四七二號、二一七七六號、二七七四六號偵查卷與所附警卷之
    影印本附卷可稽。上訴人亦不否認被上訴人之傷勢為其所造成，雖以其係正當防
    衛置辯，惟查被上訴人所指前開各次受傷分別為兩造因故口角所起，上訴人又未
    能證明確係被上訴人先行出手，則其所辯正當防衛云云，即無可信。堪認被上訴
    人上開之主張為實在。
四、按不法侵害他人之身體者，被害人雖非財產上之損害，亦得請求賠償相當之金額
    ，民法第一百九十五條第一項定有明文。被上訴人以上訴人不法侵害其身體，請
    求上訴人賠償精神慰撫金，自屬有據。經審酌兩造之身分、經濟地位與被上訴人
    受傷之程度等情狀，被上訴人為高職畢業，上訴人為大學畢業，現上訴人經營補
    習班，而由被上訴人幫忙經營；上訴人有三筆土地、一幢房屋及一輛車子，並有
    存款；被上訴人則有土地一筆及存款，此有原審卷附財政部臺灣省南區國稅局岡
    山稽徵所九十年八月二十八日南區國稅岡山資字第九○○一八四九五號函附兩造
    財產總歸戶資料可憑，兩造係七十九年結婚，八十八年間起感情不好，已育有三
    個孩子，為兩造所陳明；被上訴人受傷多次，其傷勢均屬瘀腫或手部撕裂傷，尚
    屬輕微等一切情狀，認被上訴人請求上訴人給付精神慰撫金以四十萬元為適當，
    應予准許，超過部分為無據，不能准許。又按因故意侵權行為而負擔之債，其債
    務人不得主張抵銷，民法第三百三十九條定有明文。上訴人在原審抗辯被上訴人
    於同一時期，亦數度向上訴人施暴而被判刑，伊已另案請求被上訴人賠償一百萬
    元，應予抵銷云云，即屬無據。從而，被上訴人請求上訴人賠償四十萬元及自起
    訴狀繕本送達翌日即九十年七月二十八日起至清償日止按年息百分之五計算之遲
    延利息，即有理由，應予准許，逾此部分之請求尚無理由，應予駁回。
五、綜據上述，原審就上開應准許被上訴人請求部分，為上訴人敗訴之判決，並無違
    誤，上訴意旨求予廢棄改判，非有理由，應予駁回。至原審就被上訴人上開超過
    部分之請求為上訴人敗訴判決，自有未洽，上訴意旨指摘原判決此部分不當，求
    予廢棄改判，為有理由，應由本院連同假執行宣告部分予以廢棄，並駁回被上訴
    人此部分在第一審之訴及假執行之聲請。
六、據上論結：本件上訴為一部有理由、一部無理由，合依民事訴訟法第四百四十九
    條第一項、第四百五十條、第七十九條但書判決如主文。
中　　　華　　　民　　　國　　九十一　　年　　　三　　　月　　十三　　　日
                                      臺灣高等法院高雄分院民事第五庭
~B1審判長法官　蔡明宛
~B2法　　　官　黃科瑜
~B3法　　　官　林健彥
右為正本係照原本作成。
不得上訴。
中　　　華　　　民　　　國　　九十一　　年　　　三　　　月　　 十四　 　日
~B法院書記官　葉淑華
                                                                Ａ
